【裁判字號】    97,易,4404
【裁判日期】    980123
【裁判案由】    詐欺
【裁判全文】
臺灣臺中地方法院刑事判決              97年度易字第4404號
公  訴  人  臺灣臺中地方法院檢察署檢察官
被      告  乙○○
                    (現另案於臺灣臺中監獄執行中)
上列被告因詐欺案件，經檢察官提起公訴 (97年度偵緝字第2361
號)，被告於本院準備程序進行中就被訴事實為有罪之陳述，經
本院合議庭裁定由受命法官獨任進行簡式審判程序，判決如下：
    主  文
乙○○幫助意圖為自己不法之所有，以詐術使人將本人之物交付
，累犯，處有期徒刑肆月，如易科罰金，以新臺幣壹仟元折算壹
日。
    犯罪事實及理由
一、犯罪事實：
(一)乙○○前於民國86年間因肅清煙毒條例、違反槍砲彈藥刀械
    管制條例、麻醉藥品管理條例等案件，經臺灣高等法院臺中
    分院以87年度上訴字第430號、87年度上訴字第1017號及本
    院以86年度訴字第1981號分別判處有期徒刑3年3月、8月及7
    月確定，嗣經依中華民國九十六年罪犯減刑條例減刑並合併
    定應執行有期徒刑2年，於96年7月16日縮短刑期執行完畢。
    猶不知悔改，其依一般社會生活之通常經驗，可預見提供銀
    行帳戶予不相識之人使用，極易遭人利用作為與財產犯罪有
    關之工具，並可能因此幫助不詳之犯罪集團隱匿真實身分，
    使犯罪難以查緝，竟仍以縱若有人持以犯罪亦不違反本意之
    幫助詐欺取財之不確定故意，於97年4月21日某時，在臺中
    縣大甲鎮○○路6號之華南銀行大甲分行門口，以抵銷欠款
    新臺幣(下同)1 萬元之代價，將其向該銀行申請開立帳號00
    0000000000號帳戶之存摺、金融卡、印章及密碼資料，交付
    予真實姓名、年籍均不詳綽號「邱大哥」之成年男子所指派
    之人，提供予該成年男子所屬詐欺集團為詐欺取財犯行時，
    作為存匯款及提款帳戶使用，容任他人藉以遂行財產犯罪。
    嗣即有詐欺集團成員，基於意圖為自己不法所有之犯意聯絡
    ，於同年月24日上午9時許，以「健保局人員」名義撥打電
    話予甲○○，佯稱甲○○身分資料遭盜用，涉嫌詐欺案件，
    要求甲○○將自己帳戶內之不法所得，匯款至指定帳戶接受
    監管，致甲○○因而陷於錯誤，依指示於同日下午1時30分
    許至嘉義縣中埔鄉農會以臨櫃匯款方式，匯款50萬元至乙○
    ○提供之上開華南銀行帳戶內，旋由上開詐騙集團成員於翌
    日提領一空。嗣因甲○○發覺受騙而報警處理，始查悉上情
    。
(二)案經臺中縣警察局大甲分局報請臺灣臺中地方法院檢察署檢
    察官偵查起訴。
二、理由：
(一)本案被告乙○○所犯係死刑、無期徒刑、最輕本刑為3年以
    上有期徒刑以外之罪，被告於準備程序中就被訴事實為有罪
    之陳述，經告知簡式審判程序之旨，並聽取公訴人及被告之
    意見後，本院合議庭認為適宜而依刑事訴訟法第273條之1第
    1項規定，裁定由受命法官獨任進行簡式審判程序，且依同
    法第273條之2、第159條第2項之規定，不適用傳聞法則有關
    限制證據能力之相關規定，合先敘明。
(二)據以論罪之證據名稱：
    1.被告乙○○於偵訊及本院審理時自白上揭犯行。
    2.證人即被害人甲○○於警詢時之證述。
    3.被害人甲○○提出之中區農會電腦共用中心匯款委託書1
      紙、華南商業銀行大甲分行 (97)華甲存字第0970070號函
      暨檢附被告開戶基本資料、存款戶約定書、存款往來明細
      表1份。
    4.綜上各節相互佐證，被告自白核與事實相符，應堪採信，
      本案事證明確，應予依法論科。
(三)論罪與量刑：
    按刑法上之幫助犯，係對於犯罪與正犯有共同之認識，而以
    幫助之意思，對於正犯資以助力，而未參與實施犯罪之行為
    者而言 (最高法院75年度臺上字第1509號、88年度臺上字第
    1270號判決意旨參照)。是以，如未參與實施犯罪構成要件
    之行為，且係出於幫助之意思提供助力，即屬幫助犯，而非
    共同正犯。查前揭真實姓名、年籍均不詳綽號「邱大哥」之
    成年男子與其所屬詐欺集團成年成員，基於意圖為自己不法
    所有之共同犯意，以上述之方式，使被害人甲○○陷於錯誤
    ，匯款至被告提供之上開華南銀行帳戶內，該詐欺集團成員
    所為，係犯刑法第339條第1項之詐欺取財罪。而被告乙○○
    雖提供其所有上開華南銀行帳戶之存摺、金融卡及密碼予姓
    名年籍不詳之詐欺集團成年成員使用，然依卷內證據資料，
    未見被告有何參與詐欺被害人之行為或於事後分得詐騙款項
    之積極證據，是被告將其所有之上開華南銀行帳戶提供予詐
    欺集團作為遭詐欺取財之被害人匯款指定帳戶之行為，屬詐
    欺取財構成要件以外之行為，且在無證據證明被告係以正犯
    而非以幫助犯之犯意參與犯罪之情形下，應認其所為係幫助
    犯而非正犯。是核被告乙○○所為，係犯刑法第30條第1項
    、第339條第1項之幫助詐欺取財罪。又前揭不詳人等所屬之
    詐欺集團成員就詐欺取財犯行，固有犯意聯絡及行為分擔，
    為共同正犯，惟幫助犯係從犯，從屬正犯而成立，刑法上既
    無「共同幫助」之情，當亦無「幫助共同」之可言 (最高法
    院95年度臺上字第6767號判決意旨參照)。被告以幫助之意
    思，參與構成要件以外之行為，為幫助犯，應依刑法第30條
    第2項規定，依正犯之刑減輕之。被告有如犯罪事實欄所載
    論罪科刑執行情形，有卷附臺灣高等法院被告前案紀錄表1
    份可按，其受有期徒刑執行完畢後5年以內再故意犯本案法
    定刑為有期徒刑之罪，為累犯，應依刑法第47條第1項規定
    加重其刑，並依法先加後減。爰審酌被告將其所申辦之金融
    帳戶提供詐騙集團成員使用，助長詐騙集團財產犯罪之風氣
    ，紊亂社會正常交易秩序，造成社會互信受損，並使不法之
    徒藉此輕易詐取財物，且使警察機關追查真正幕後詐欺取財
    正犯憑添困擾、助長犯罪，所造成之危害非輕，惟念其犯罪
    後坦承犯行，態度尚佳，及其犯罪之動機、目的、生活狀況
    等一切情狀，量處如主文所示之刑，並諭知易科罰金之折算
    標準。
四、應適用之法條：
    依刑事訴訟法第273條之1第1項、第299條第1項前段、第310
    條之2、第454條，刑法第30條第1項、第2項、第339條第1項
    、第47條第1項、第41條第1項前段，刑法施行法第1條之1第
    1項、第2項前段，判決如主文所示。
本案經檢察官丙○○到庭執行職務。
中    華    民    國    98    年    1     月    23    日
                  刑事第十六庭    法  官  簡芳潔
以上正本證明與原本無異。
如不服本判決應於收受送達後10日內向本院提出上訴書狀，並應
敘述具體理由；其未敘述上訴理由者，應於上訴期間屆滿後20日
內向本院補提理由書（均須按他造當事人之人數附繕本）「切勿
逕送上級法院」。
                                  書記官  呂苗澂
中    華    民    國    98    年    1     月    23    日
附錄論罪科刑法條全文：
中華民國刑法第339條
意圖為自己或第三人不法之所有，以詐術使人將本人或第三人之
物交付者，處5年以下有期徒刑、拘役或科或併科1千元以下罰金
。
以前項方法得財產上不法之利益或使第三人得之者，亦同。
前二項之未遂犯罰之。
中華民國刑法第30條
幫助他人實行犯罪行為者，為幫助犯。雖他人不知幫助之情者，
亦同。
幫助犯之處罰，得按正犯之刑減輕之。


司法院資訊處製作；財團法人民間司法改革基金會備份。
